【裁判字號】    97,上訴,1844
【裁判日期】    980205
【裁判案由】    搶奪
【裁判全文】
臺灣高等法院高雄分院刑事判決        97年度上訴字第1844號
上  訴  人  臺灣高雄地方法院檢察署檢察官
被      告  甲○○
                    現於臺灣高雄第二監獄執行中
上列上訴人因被告搶奪案件，不服臺灣高雄地方法院97年度訴字
第1304號中華民國97年10月8 日第一審判決（起訴案號：臺灣高
雄地方法院檢察署97年度偵字第20563 號），提起上訴，本院判
決如下：
    主  文
原判決關於甲○○部分撤銷。
甲○○共同犯搶奪罪，累犯，處有期徒刑拾月。
    事  實
一、甲○○前因妨害風化等案件，經定應執行刑為有期徒刑11年
    ，褫奪公權5 年確定，於民國96年7 月16日執行完畢。詎甲
    ○○仍不知悔改，於97年7 月13日上午11點多，搭乘由謝曜
    同（業經臺灣高雄地方法院判處罪刑確定在案）所騎乘車牌
    號碼XNJ- 417號重機車，沿高雄縣鳳山市往高雄市方向行駛
    。嗣於當日上午11時58分（起訴書誤載為同日12時10分）許
    ，行駛至鳳山市○○○路，謝曜同見王麗玉頸帶項鍊獨自行
    走於路上，認有可機可趁，竟與甲○○共同基於意圖為自己
    不法之所有之聯絡，由謝曜同將機車迴轉並跟隨王麗玉進入
    鳳山市○○○路76巷內且慢速接近王麗玉，並於王麗玉行走
    至中山東路76巷58號前，謝曜同即騎乘機車靠近王麗玉後方
    並大喊一聲，使王麗玉停下步伐查看，謝曜同即將機車暫時
    停置於王麗玉右方，趁王麗玉不及防備之際，自王麗玉右側
    伸手搶奪扯下王麗玉配戴於脖子上、價值約新台幣（下同）
    3 萬元之金項鍊1 條，得手後加速逃逸，並與甲○○同持至
    屏東縣某不詳銀樓，由甲○○出具其國民身分證而出售前開
    項鍊，得款花用。
二、案經高雄縣政府警察局鳳山分局報告臺灣高雄地方法院檢察
    署檢察官偵查起訴。
    理  由
壹、證據能力部分
一、證人即被害人王麗玉於警詢中所為陳述，業經被告及檢察官
    同意作為證據，本院審酌其在警詢所為陳述並無不當取供情
    形，且當時距案發時間接近，其記憶較為深刻，而為適當，
    自得為證據。
二、證人即被害人王麗玉於偵查中在檢察官前所為陳述，已經依
    法具結，並無顯不可信之特別情況，被告並已捨棄其對質詰
    問權，依法自得為證據。
貳、實體部分
一、訊據被告甲○○否認有於前開時地，搭乘謝曜同所騎機車之
    事實，辯稱：當日伊是搭乘另一名朋友所騎機車，並非搭乘
    共同被告謝曜同所騎機車，亦未與謝曜同一起至屏東縣出售
    金項鍊云云。
二、經查：
  (一)被告於警詢、偵查及原審準備程序中均承認於案發當日有搭
    乘共同被告謝曜同所騎乘之機車之事實；共同被告謝曜同於
    原審亦證稱：案發當日伊騎機車行搶時，伊所騎機車後座之
    人即被告甲○○等語明確。又由現場錄影監視器所拍攝之畫
    面，可知共同被告謝曜同當日騎機車行搶時，其機車後座確
    實載有一人；其後，經警察於97年7 月21日通知被告到案詢
    問，被告亦承認當日該機車後座之人所穿著衣服與其到案之
    日所穿著衣服一樣（警卷第16頁、第41頁至45頁），足徵謝
    曜同之指述可以採信。
  (二)被告雖又稱其不知共同被告謝曜同行搶之事實，共同被告謝
    曜同亦稱：伊係單獨起意行搶，被告不知其事，亦未參與等
    語。惟在行搶過程中，因其不可測因素甚多，如被害人之極
    力反抗，或呼救而引起路人注意，致行搶之人因而遭逮捕，
    則對於坐在後座之被告自亦可能因而被認定係共同行搶之人
    ，而謝曜同既與被告熟識，當日復騎機車搭載被告，足見其
    二人有相當之情誼，衡情，謝曜同豈有不事先告知被告之理
    。再者，如謝曜同於行搶前，有告知被告抓緊機車，此業經
    共同被告謝曜同在原審證述明確（原審卷第77頁），益徵其
    於行搶前即有告知被告，否則，其當時接近王麗玉之車速既
    係緩慢（此部分有錄影帶可參），何須告知被告抓緊機車？
    復參酌共同被告謝曜同於搶得該項鍊後，即與被告同至屏東
    將該項鍊出售予不詳銀樓，且於出售過程中係由被告提供其
    國民身分證以供出售該項鍊用，此業經被告在警詢、偵查中
    自白在卷，並經證人謝曜同證述明確，如果被告未與謝曜同
    共同起意搶奪，何以於謝曜同搶得該項鍊後，即同至屏東之
    不詳銀樓，並由被告提供其國民身分證作為出售前開項鍊之
    用，益徵被告所辯及共同被告謝曜同所為有利於被告之陳述
    ，分係卸責及迴護之詞，均不採信。
  (三)又共同被告謝曜同搶奪被害人王麗玉金項鍊之時間及過程，
    經原審於97年9 月23日審判期日當庭勘驗搶案現場監視畫面
    （轉錄成光碟並置放偵卷內）之結果，及擷取監視錄影畫面
    而作成之勘驗報告內照片顯示，本案搶奪之時間應為97 年7
    月13日上午11時58分許，共同被告謝曜同並確有將機車停於
    王麗玉右方時出手搶奪王麗玉頸帶項鍊之行為，有勘驗筆錄
    可參，此外並有被害人王麗玉於警詢及偵查之指述及證述，
    及警卷內所附搜索扣押筆錄、扣押物品目錄表與贓物認領保
    管單等在卷可稽。
  (四)綜上所述，足認被告所辯係卸責之詞，其確有與共同告謝曜
    同確有為搶奪行為事證明確，其犯行堪以認定。
三、核被告所為，係犯刑法第325 條第1 項之搶奪罪，其與共同
    被告謝曜同就本案犯行，有犯意之聯絡與行為之分擔，皆為
    共同正犯。又被告有事實欄所載之前科，於96年7 月16日執
    行完畢之事實，有臺灣高等法院被告前案紀錄表在卷可稽，
    其於有期徒刑執行完畢後，5 年以內故意再犯本件有期徒刑
    以上之罪，為累犯，應依刑法第47條第1 項之規定，加重其
    刑。
四、原審未予詳察而為被告無罪之諭知，自有不當，檢察官上訴
    意旨指摘判決諭知甲○○無罪係不當為有理由，應由本院將
    原判決關於被告甲○○部分撤銷改判。爰審酌被告不思以正
    當途徑努力，卻以搶奪方式不法取得財物，造成他人財產、
    人身安全之危害並破壞社會秩序，不法所得之金額，犯後否
    認犯罪，及其與共同被告曜同之分工程度等一切情狀，量處
    如主文第2 項所示之刑，以示懲儆。
五、同案被告謝曜同部分，業經原審判決確定，自不另論列，附
    此敘明。
據上論結，應依刑事訴訟法第369 條第1 項前段、第364 條、第
299 條第1 項前段，刑法第28條、第325 條第1 項、第47條第1
項，判決如主文。
本案經檢察官許月雲到庭執行職務。
中    華    民    國    98    年    2    月    5    日
                  刑事第三庭    審判長法  官   周賢銳
                                      法  官   黃憲文
                                      法  官   黃仁松
以上正本證明與原本無異。
如不服本判決應於收受本判決後10日內向本院提出上訴書狀，其
未敘述上訴理由者，並得於提起上訴後10日內向本院補提理由書
狀（均須按他造當事人之人數附繕本）「切勿逕送上級法院」。
中    華    民    國    98    年    2    月    5    日
                                      書記官   林家煜
附錄本件判決論罪科刑法條：
中華民國刑法第325 條
（普通搶奪罪）
意圖為自己或第三人不法之所有，而搶奪他人之動產者，處6 月
以上5 年以下有期徒刑。
因而致人於死者，處無期徒刑或7 年以上有期徒刑，致重傷者，
處3 年以上10年以下有期徒刑。
第1 項之未遂犯罰之。


司法院資訊處製作；財團法人民間司法改革基金會備份。
